【裁判字號】    97,交抗,705
【裁判日期】    970725
【裁判案由】    聲明異議
【裁判全文】
臺灣高等法院臺中分院交通事件裁定     97年度交抗字第705號
抗 告 人即
原處分機關  交通部公路總局新竹區監理所苗栗監理站
法定代理人  甲○○
受處分人    乙○○
上列抗告人因受處分人違反道路交通管理處罰條例聲明異議案件
，不服臺灣苗栗地方法院中華民國97年5月27日所為裁定（97年
度交聲字第41號），提起抗告，本院裁定如下：
    主  文
抗告駁回。
    理  由
一、抗告意旨略以：(一)按道路交通管理處罰條例第35條第1項規
    定「汽車駕駛人，駕駛汽車經測試檢定有下列情形之一者，
    處新台幣15,000以上60,000元以下罰鍰，並當場移置保管該
    汽車及吊扣其駕駛執照1年」，惟原裁定以道路交通管理處
    罰條例第68條已刪除，受吊扣處分時「受吊扣駕照處分者，
    則僅吊扣其違法或違規當時所駕駛車輛之駕駛執照，不再吊
    扣其各級車類之駕駛執照」，則係對我國現行駕照管理制度
    之誤解；蓋道路交通安全規則第60條「申請汽車駕駛執照考
    驗者，應有下列資格：…」，同規則第61條「汽車駕駛人取
    得高一級車類之駕駛資格者，應換發駕駛執照，並准其駕駛
    較低級車類之車輛，其規定如左：…」定有明文；按現行駕
    駛執照區分為機車駕駛執照（照類有大型重型、普通重型、
    重型、普通輕型、輕型等）及汽車駕駛執照（照類有普小、
    職小、普貨、職貨、普客、職客、普聯、職聯等）；基於一
    人一照原則，吊扣任一等級之汽車駕照，其效力自及於全部
    照類，觀諸目前世界先進國家亦未見分級發照分級處罰之先
    例，可見我國駕照管理制度並非獨樹一幟（美國駕駛執照機
    、汽車合一）。又違反道路交通管理處罰條例規定致須接受
    吊扣駕駛執照處分者，其違規行為對道路交通秩序之維持及
    道路交通安全已生較大之影響，故執行吊扣駕駛執照處分，
    用以限制其繼續駕車行駛道路之權利，此見諸道路交通管理
    處罰條例第68條「汽車駕駛人，因違反本條例及道路交通安
    全規則之規定，受吊銷駕駛執照處分時，吊銷其持有各級車
    類之駕駛執照」之規定至明。(二)綜上所陳，抗告人之裁決應
    無違誤，為加強道路交通管理，維持交通秩序，確保交通安
    全，請撤銷原裁定，維持「吊扣駕駛執照12個月」之原裁決
    云云。
二、按汽車駕駛人，駕駛汽車經測試檢定酒精濃度超過規定標準
    者，處新臺幣（下同）15,000元以上60,000元以下罰鍰，並
    當場移置保管其車輛及吊扣其駕駛執照1年；又汽車駕駛人
    飲用酒類或其他類似物後，其吐氣所含酒精濃度超過每公升
    0.25毫克或血液中酒精濃度超過百分之0.05以上者，不得駕
    車，道路交通管理處罰條例第35條第1項第1款及道路交通安
    全規則第114條第2款分別定有明文。次按道路交通管理處罰
    條例第68條業於民國（下同）94年12月14日修正，並自95年
    3月1日施行，修正前之道路交通管理處罰條例第68條規定：
    「汽車駕駛人，因違反本條例及道路交通安全規則之規定，
    受吊扣或吊銷駕駛執照處分時，吊扣或吊銷其持有各級車類
    之駕駛執照。」而修正後之道路交通管理處罰條例第68條規
    定：「汽車駕駛人，因違反本條例及道路交通安全規則之規
    定，受吊銷駕駛執照處分時，吊銷其持有各級車類之駕駛執
    照。」，該條文修正前，其原提案修正條文為：「汽、機車
    駕駛人，因違反本條例及道路交通安全規則之規定，受吊扣
    或吊銷駕駛執照處分時，吊扣或吊銷其違法或違規當時所駕
    駛車輛之駕駛執照。」立法理由略以：「原條文將違法或違
    規駕駛人所持有各級車類之駕駛執照一併吊扣或吊銷，失之
    過酷，影響人民工作及生活甚鉅，爰修正之」等語，是以其
    立法意旨在於違規行為對道路交通秩序之維持及道路交通安
    全已生較大之影響，故規定吊扣或吊銷其持有各級車類之駕
    駛執照，以限制其繼續駕車行駛道路之權利，其係屬駕駛行
    為之限制，並不因所持駕駛執照種類不同而有所差異。而最
    後通過之修正條文，係將道路交通管理處罰條例第68條原有
    條文中之「吊扣或」3字刪除各情，有立法院交通委員會94
    年10月5日台立交字第0942400153號函附道路交通管理處罰
    條例第68條審查報告可參（參立法院公報第94卷第70期第13
    5至138頁）。則參照上開立法理由及立法經過，依修正後之
    條文，按上開規定受「吊銷駕照」處分者，仍維持吊銷其持
    有各級車類之駕駛執照，至於，受「吊扣駕照」處分者，則
    僅「吊扣」其違法或違規當時所駕駛車輛之駕駛執照，不再
    吊扣其持有各級車類之駕駛執照，此觀之立法理由及立法經
    過至明（本院96年度交抗字第136、648號裁定意旨參照）。
    且道路交通管理處罰條例第35條第1項第1款前段既將汽車及
    駕駛執照併列，而不稱「吊扣其各級車類之駕駛執照」，解
    釋上當係指同一等級之汽車駕駛執照而言，不得任意擴張解
    釋。
三、經查：
  (一)本件受處分人乙○○於96年11月12日1時30分，駕駛車號AO
    －8715號自用小客車，行經苗栗市縣○○○○路口處，因「
    酒後駕車，經測試酒測值為0.97MG／L」，酒精濃度超過標
    準值之違規行為，為苗栗縣警察局苗栗分局北苗派出所警員
    依道路交通管理處罰條例第35條第1項第1款規定，掣單舉發
    其違規行為，並經原處分機關交通部公路總局新竹區監理所
    苗栗監理站於97年3月6日以竹監苗字第裁54－F00000000號
    裁決書裁處罰鍰新臺幣49,500元（此部分未聲明異議），並
    吊扣職業駕駛執照12個月等情，有上開舉發違反道路交通管
    理事件通知單及交通部公路總局新竹區監理所苗栗監理站竹
    監苗字第裁54－F00000000號違反道路交通管理事件裁決書
    各1 紙在卷可稽（見原審卷第8至9頁），並為受處分人所不
    爭執，其前開違規事實足堪認定。
  (二)次查，本件受處分人違規行為發生於96年11月12日，自應依
    修正後道路交通管理處罰條例第68條裁處，且修正後道路交
    通管理處罰條例第68條之規定，既將「吊扣」等字刪除，是
    依前開說明，駕駛人受吊扣駕駛執照處分時，不再吊扣其持
    有各級車類之駕駛執照，故原處分機關於作成吊扣駕駛執照
    處分時，應就行為人所應吊扣之駕駛執照種類予以限定，始
    符合依法行政原則。受處分人為本件違規時係駕駛自小客車
    （普通小型車），此有苗栗縣警察局苗縣警交字第F0000000
    0號舉發違反道路交通管理事件通知單1件附卷為憑（見原審
    卷第8頁），揆諸前開說明，其依法所受之處分應為限制其
    駕駛自小客車之權利，即吊扣其小型車駕駛執照，原處分機
    關未審酌及此，逕為裁罰，即難認為允當，從而原審法院認
    本件受處分人之異議為有理由，爰撤銷原處分關於「吊扣駕
    駛執照12個月」部分，並就撤銷部分改諭知如原裁定主文第
    2項所示「乙○○汽車駕駛人駕駛汽車，經測定酒精濃度超
    過規定標準，吊扣普通小型車駕駛執照1年。」之處罰，本
    院經核並無不合。至原處分機關另裁處受處分人罰鍰部分，
    未據受處分人聲明異議，原審法院未就罰鍰部分之處分併予
    審酌，本院經核亦無不合。至駕照如何「吊扣」其中一部分
    ，係屬執行方式之問題，但不能因執行稍有困難，即置立法
    修正通過之條文不予遵守適用。又公路機關因汽車駕駛人取
    得高一級車類之駕駛資格者，應換發駕駛執照，並准其駕駛
    較低級車類之車輛，而已領有職業聯結車駕駛執照者，得駕
    駛大客車、大貨車、小型車、輕型機器腳踏車的規定，而於
    實務上僅逐級核給汽車駕駛執照1張，致持有職業聯結車駕
    駛執照者，因駕駛普通小型車違規，而須吊扣小型車普通駕
    駛執照時，產生技術層面之困難，惟行政機關本應時時因應
    法令之變更，而精進其行政執行成效，斷不得因技術層面之
    困難，而置相關法令於不顧，甚或逾越比例原則，是技術層
    面的問題，要難據為原處分並無不當之理由，併此敘明。
  (三)抗告人未審酌新修正之道路交通管理處罰條例第68條之規定
    ，以同條例第35條第1項第1款之規定為由，認應剝奪受處分
    人之汽車駕駛用路權，提起抗告請求撤銷原裁定、維持原處
    分云云，為無理由，應予駁回。
四、據上論斷，應依道路交通案件處理辦法第26條，刑事訴訟法
    第412條，裁定如主文。
中    華    民    國    97    年    7     月    25    日
                  第十一庭審判長法  官  陳  朱  貴
                                法  官  郭  同  奇
                                法  官  胡  文  傑
上列正本證明與原本無異。
不得再抗告。
                                書記官  蔡  嘉   萍
中    華    民    國    97    年    7    月     29  日


司法院資訊處製作；財團法人民間司法改革基金會備份。
